【裁判字號】    99,訴,184
【裁判日期】    990621
【裁判案由】    給付違約金
【裁判全文】
臺灣臺南地方法院民事判決               99年度訴字第184號
原      告  甲○○
訴訟代理人  莊信泰律師
被      告  乙○○
訴訟代理人  柯尊仁律師
上列當事人間請求給付違約金事件，經本院於民國99年6月7日言
詞辯論終結，判決如下：
    主      文
被告應給付原告新臺幣陸拾萬元，及自民國九十九年二月七日起
至清償日止，按年息百分之五計算之利息。
原告其餘之訴駁回。
訴訟費用確定為新臺幣貳萬零捌佰元，由被告負擔新臺幣陸仟貳
佰肆拾元，原告負擔新臺幣壹萬肆仟伍佰陸拾元。
本判決原告勝訴部分，於原告以新臺幣貳拾萬元供擔保後，得假
執行；但被告以新臺幣陸拾萬元為原告預供擔保後，得免為假執
行。
原告其餘假執行之聲請駁回。
    事實及理由
一、原告起訴主張：
  (一)原告與被告於民國85年間結婚，嗣因被告於婚姻關係存續中
    發生婚外情，並逼迫原告離婚，兩造遂於95年4月26日簽立
    離婚協議書協議離婚，並就被告所有坐落臺南縣仁德義鄉○
    ○段369地號土地（下稱系爭土地）及其上門牌號碼臺南縣
    仁德鄉○○村○鄰○○○街160號房屋（下稱系爭房屋）之權
    利義務，被告雖已依離婚協議書第2條之約定，於離婚登記
    前將系爭房地所有權1/2移轉予原告，惟依離婚協議書第8條
    約定：「上開房地向大眾銀行設定之貸款200萬元，未經雙
    方同意不得就全部不動產或應有部分為增貸。甲方（即被告
    ）於貸款清償完畢前，應於每月15日轉帳12,000元至大眾銀
    行以繳交貸款，乙方（即原告）對甲方繳交上開貸款有請求
    繳交之權利，甲方如有一期未繳，視為違約，乙方得依約要
    求甲方支付違約金」、第13條約定：「甲方同意乙方母親得
    遷入上開房屋陪伴乙方居住，甲方不得搬入上開房屋居住，
    且甲方或甲方家人不得要求乙方搬遷」、第14條約定：「甲
    方違反上開第2、3、4、7、8、9、10、12、13條之約定者，
    甲方尚應給乙方違約金新臺幣伍百萬元，甲方當時經濟狀況
    無法許可壹次給付時，可協議分期分攤。」，詎被告自98年
    9月後即未繳付系爭房地之貸款，致原告自99年1月18日起至
    99 年5月止遭債權人大眾銀行執行扣薪132,503元，並由債
    權人大眾銀行聲請本院強制執行查封拍賣系爭房地；且被告
    趁原告於98年8月24日以後回娘家居住之某日，擅自將床組
    、衣櫃及衣物、雜物搬入系爭房屋，經原告於99年1月20日
    發覺後報警，惟被告仍不搬離，經被告於99年1月21日發覺
    後再度報警，被告既違反約定，原告自得依約定請求給付違
    約金，爰依據離婚協議書契約之法律關係，提起本件訴訟。
  (二)對於被告抗辯之陳述：
  (1)被告擅自搬入系爭房屋，經原告於99年1月20日報警後仍不
    理會，堅持不搬出，原告於99年l月21日晚間10時27分再次
    報案，被告辯稱其於99年1月19日一時無處可去而暫入系爭
    房，發現其於於95年離婚時放置屋內之衣物，於99年1月20
    日前去系爭房屋拿取需用物品，均非實在。
  (2)被告違反離婚協議書第8條、第12條、第13條之約定，且因
    被告未繳交房屋貸款，致原告遭債權人大眾銀行追討，原告
    99年1月薪資及獎金、99年2、3、4、5月薪資遭債權人大眾
    銀行強制扣款合計132,503元，且執行命令記載之債權金額
    為1,577,686元及其利息、違約金，暨程序費用500元、執行
    費12,621元，原告顯有遭債權人大眾銀行追償上開債權之損
    害。又被告擅自進入並搬入系爭房屋之侵入住宅行為，導致
    原告驚懼不已，原告自此不敢一人進入系爭房屋，原告精神
    上受有痛苦，亦受有相當之損害，是原告請求之違約金額應
    屬合理並未過高。
  (3)被告抗辯系爭房屋貸款金額之一半係由原告取走，原告應清
    償部分貸款，原告否認之，況離婚協議書係就兩造財產關係
    為約定，簽立後兩造即須依離婚協議書之約定內容履行義務
    ，被告上開抗辯主張顯與離婚協議書之約定無關。又被告於
    98 年1月1日離職前，已將坐落高雄市○鎮區○○段3小段62
    2 地號（持分20分之1）、同段621地號（持分20分之l）及
    前鎮區○○段148－2地號，價值依公告現值計算共為5,995,
    968元（1,874,868+1,052,500+3,068,600＝5,995,968）之
    土地，贈與其現配偶徐淑瓊，且贈與後尚有坐落高雄市○鎮
    區○○段149地號（持分20分之l）、價值依公告現值計算為
    1,898,113元之土地，是被告並非無財產且有詐害其他債權
    人債權之脫產意圖。
  (三)並聲明：被告應給付原告2,000,000元，及自起訴狀繕本送
    達被告翌日起至清償日止，按年息百分之5計算之利息；訴
    訟費用由被告負擔；願供擔保，請准宣告假執行。
二、被告則以：
  (一)按當事人得約定債務人於債務不履行時，應支付違約金；違
    約金，除當事人另有訂定外，視為因不履行而生損害之賠償
    總額；債務已為一部履行者，法院得比照債權人因一部履行
    所受之利益，減少違約金；約定之違約金額過高者，法院得
    減至相當之數額，民法第250條第1項、第2項前段、第251條
    、第252條分別定有明文。復按當事人約定契約不履行之違
    約金過高者，法院固得依民法第252條以職權減至相當之數
    額，惟是否相當仍須依一般客觀事實、社會經濟狀況及當事
    人所受損害情形，以為酌定標準（最高法院49年度台上字第
    807號判例意旨參照）；民法第148條第2項規定，行使權利
    ，履行義務，應依誠實及信用方法，則當事人約定之違約金
    是否過高而顯失公平，非不能依誠信原則予以檢驗（最高法
    院95年度台上字第1095號判決參照）。
  (二)兩造原為夫妻，系爭房地原為被告所有，兩造協議離婚當時
    ，原告要求分配被告當時惟一財產即系爭房地之一半，且限
    制被告處分、使用而由其單獨無限期全部使用，並要求被告
    負擔貸款、房屋稅、地價稅及修護費，並以離婚後要與其母
    親共同居住於上開房屋，而於離婚協議書上約定被告不得搬
    入居住，被告或被告家人不得要求原告搬遷，且被告進入前
    應先通知原告。然被告於96年間突然高燒不退，且有耳嗚、
    雙腳腫、麻、腹瀉等現象，經至成大醫院住院檢查，發現有
    低血鉀、低血鈉之情形，嗣轉院至中國醫藥大學附設醫院診
    治，確定被告罹患黃種人少見的克隆氐疾病結腸炎及腸阻塞
    、鉀離子低下等病症，並因而造成中度聽障，且不良於行。
    而被告原於長榮大學擔任行政人員，因上開醫療行為，連續
    請病假，留職停薪，嗣學校於97年底以被告請假時間過長，
    影響校務運作為由，要求被告自98年1月1日起離職。被告自
    96年間起既因上述病症留職停薪，長期無收入，尚須支付醫
    療費用，惟被告仍依約勉力支付銀行貸款至98年9月8日止。
    另被告朋友翁順哲於99年1月19日相約與被告見面，被告一
    時無處可去，乃與訴外人翁順哲同去系爭房屋，並發現被告
    於95年離婚時放置系爭房屋內之物品，乃於99年1月20日及
    99年1月21日至系爭房屋拿取需用之物品，惟被告並未搬入
    系爭房屋居住，原告主張被告搬入系爭房屋居住，非屬事實
    。又依離婚協議書第13條之約定，係為避免被告打擾原告生
    活起居而約定，然原告早已未居住於系爭房屋，被告依約亦
    非不能進入系爭房屋，僅應事先通知原告，被告雖未通知原
    告即進入系爭房屋，惟原告因積欠會款無法解決，曾在系爭
    房屋燒碳自殺未果，嗣搬離系爭房屋與其父母同住，為原告
    所自認，原告既未居住系爭房屋，則被告進入系並未打擾原
    告生活起居，應無違約可言，豈能造成原告驚懼不已、精神
    上受有痛苦？縱認被告未事先通知原告即進入系爭房屋，而
    有違約情事，其情節亦屬輕微，原告亦無任何損害。況被告
    以系爭房屋為擔保，向銀行借貸之金額，其中貸得金額之一
    半，由原告取去花用，被告依離婚協議書之約定，固應負責
    繳交貸款，惟原告既有使用貸款，清償部分金額，應不為過
    ，況系爭房屋經查封拍賣之金額將遠超過積欠銀行之債務，
    原告日後無受債權銀行追償之可能。揆諸上揭判例、判決意
    旨，原告依離婚協議書第14條約定請求被告給付2,000,000
    元之違約金，要屬過高，依法依職權予以減至相當之數額。
  (三)並聲明：原告之訴及其假執行之聲請均駁回；訴訟費用由原
    告負擔；如受不利之判決，願提供擔保請准宣告免為假執行
    。
三、本院得心證之理由：
    原告主張被告違反離婚協議書之約定，未支付系爭房地之貸
    款，致原告遭債權人大眾銀行執行扣薪及查封拍賣系爭房地
    ，且被告擅自將床組、衣櫃及衣物、雜物搬入系爭房屋居住
    ，依離婚協議書之約定，被告應給付違約金等情，惟被告所
    否認，並以上開情詞為辯，是本件應審究者為：
  (一)被告是否違反離婚協議書之約定，應給付原告違約金？
  (二)原告請求之違約金數額是否適當？
四、被告是否違反離婚協議書之約定，應給付原告違約金？
  (一)兩造原為夫妻關係，被告在兩造婚姻關係存續中取得，並登
    記為被告所有坐落臺南縣仁德義鄉○○段369地號土地及其
    上門牌號碼臺南縣仁德鄉○○村○鄰○○○街160號房屋，經
    兩造於95年4月26日協議離婚時，簽訂離婚協議書，依簽訂
    離婚協議書第1條約定：「甲方（即被告）應將二分之一所
    有權於離婚登記前移轉給乙方（即原告，甲方非經乙方書面
    同意不得處分其應有部分」，被告已依約定移轉系爭房地
    應有部分1/2予原告；另第8條約定：「上開房地向大眾銀行
    設定之貸款200萬元，未經雙方同意不得就全部不動產或應
    有部分為增貸。甲方於貸款清償完畢前，應於每月15日轉帳
    12,000元至大眾銀行以繳交貸款，乙方對甲方繳交上開貸款
    有請求繳交之權利，甲方如有一期未繳，視為違約，乙方得
    依約要求甲方支付違約金」；第14條約定：「甲方違反上開
    第2、3、4、7、8、9、10、12、13條之約定者，甲方尚應給
    乙方違約金新臺幣伍百萬元，甲方當時經濟狀況無法許可壹
    次給付時，可協議分期分攤。」等情，為兩造所不爭執，堪
    信為真實。
  (二)兩造離婚前，於92年9月26日以兩造為共同借款人向債權人
    大眾銀行以系爭房屋設定抵押貸款200萬元，另兩造離婚後
    ，於97年5月9日以被告為借款人、原告為保證人向債權人大
    眾銀行以系爭房地設定抵押貸款1,323,108元，惟被告自98
    年8 月29日起未按期給付系爭房地貸款，其中兩造於離婚前
    ，以兩造為共同借款人，向債權人大眾銀行以系爭房地抵押
    借款200萬元部分，尚欠本金338,465元及利息、違約金，另
    抵押借款1,323,108元部分，尚欠本金1,239,221元及利息、
    違約金，經債權人大眾銀行聲請對兩造核發支付命令，經本
    院於98年11月17日以98年司促字第37446號就借款200萬元未
    清償部分核發支付命令「一、債務人乙○○、甲○○應於本
    命令送達後20日之不變期間內，向債權人連帶給付借款新臺
    幣338,465元，及自民國98年8月29日起至清償日止，按年息
    百分之1點55計算之利息，暨自民國98年9月30日起至清償日
    止，按上開利率百分之10計算之違約金。」，另兩造於離婚
    後，以被告為借款人、原告為保證人，向債權人大眾銀行借
    款1,323,108元未清償部分，經本院核發支付命令「二、債
    務人乙○○應於本命令送達後20日之不變期間內，向債權人
    給付借款新臺幣1,239,221元，及自民國98年8月29日起至清
    償日止，按年息百分之2點57計算之利息，暨自民國98年9月
    30 日起至清償日止，按上開利率百分之10計算之違約金，
    如債權人對債務人乙○○其財產強制執行無效果時，由債務
    人甲○○給付之。」，上開支付命令業已確定等情，業經本
    院依職權調閱本院98年司促字第3744 6號支付命令卷宗核閱
    無誤。由上足證，兩造於離婚前共同向債權人大眾銀行借款
    200 萬元部分即離婚協議書第8條所指「上開房地向大眾銀
    行設定之貸款200萬元」，依約定應由被告按期向債權人大
    眾銀行繳納貸款，惟被告未按期清償，致積欠債權人大眾銀
    行本金338,465元，及自98年8月29日起至清償日止，按年息
    百分之1點55計算之利息，暨自98年9月30日起至清償日止，
    按上開利率百分之10計算之違約金，被告已違反離婚協議書
    第8條關於「甲方（即被告）於貸款清償完畢前，應於每月
    15 日轉帳12,000元至大眾銀行以繳交貸款，…甲方（即被
    告）如有一期未繳，視為違約，乙方（即原告）得依約要求
    甲方支付違約金」之約定，至為明確。
  (三)另離婚協議書第12條約定：「甲方應於進入該屋前通知乙方
    ，甲方再婚配偶與子女不得進入上開房地。」；第13條約定
    ：「甲方同意乙方母親得遷入上開房屋陪伴乙方居住，甲方
    不得搬入上開房屋居住，且甲方或甲方家人不得要求乙方搬
    遷」；第14條約定：「甲方違反上開第2、3、4、7、8、9
    、10、12、13條之約定者，甲方尚應給乙方違約金新臺幣伍
    百萬元，甲方當時經濟狀況無法許可壹次給付時，可協議分
    期分攤。」等情，亦為為兩造所不爭執，堪信為真實。被告
    於本院審理中自承其確有於99年1月19日、99年1月20日及99
    年1月21日未通知原告而進入系爭房屋等情，被告顯已違反
    離婚協議書第12條約定：「甲方應於進入該屋前通知乙方」
    之約定。
  (四)至原告主張被告擅自將床組、衣物搬入系爭房屋居住，經原
    告於99年1月20日、99年1月21日發覺被告在系爭房屋而報警
    處理，被告違反離婚協議書第13條之約定，並提出照片3幀
    為證乙節（見本院卷第49頁），惟查：離婚協議書第13 條
    係約定被告不得搬入系爭房屋居住，應指被告主觀上有長期
    居住在系爭房屋之意思，客觀上有搬入生活必需物品居住之
    事實而言，被告雖自承其確有於99年1月19日、99年1月20日
    及99年1月21日未通知原告而進入系爭房屋，惟否認有搬入
    床組、衣物及居住之事實，經查，原告於99年1月20日、99
    年1月21日發覺被告在系爭房屋而而報警處理，固為兩造所
    不爭執，惟依據99年1月20日23時員警工作紀錄簿記載「據
    報21-23備勤於22:54通報仁義三街180號有人侵入，前趕該
    處，經配合報案人甲○○，並經其同意破壞門鎖後進入查看
    ，是其報案人前夫乙○○，未依離婚協議進入該住宅（兩人
    共有），違反民事規定，依報案人請求，請乙○○離去並備
    案登記」，另依據99年1月21日23時員警工作紀錄簿記載「
    21- 23時受理民眾甲○○報案稱住宅遭乙○○無故進入，係
    雙方有離婚關係，故要求龔先生不得騷擾，許小姐如有上述
    情形發生，應提出刑事及民事告訴，要求遵守離婚協議內容
    報案備查」等語，此有員警工作紀錄簿附卷可憑（見本院卷
    第38-39頁），復參以原告主張：我於99年1月20日至警局作
    完筆錄後，當天有回去住在系爭房屋，隔天早上我去上班，
    當天晚上我回去系爭房屋，發現房門自屋內反鎖，所以又報
    警等語（見本院卷第99頁反面），是被告雖於99年1月19日
    、99年1月20日、99年1月21日分別進入系爭房屋，然於99年
    1月20日遭原告報警處理後即離去，被告復於99年1月21日進
    入系爭房屋，亦遭原告報警處理後離去，是以難認被告有居
    住在系爭房屋，且原告亦不能舉證證明系爭房屋內之床組、
    衣物等為被告在離婚後擅自搬入，是難認被告有何搬入個人
    物品居住之客觀事實，及搬入系爭房屋居住之主觀意思。原
    告主張被告違反離婚協議書第13條之約定，尚難憑採。
  (五)被告違反離婚協議書第8條及第12條之約定，原告自得依離
    婚協議書第14條之約定，請求被告給付違約金。
五、原告請求之違約金數額是否適當？
  (一)按民法第252條規定：「約定之違約金額過高者，法院得減
    至相當之數額。」故約定之違約金苟有過高情事，法院即得
    依此規定核減至相當之數額，並無應待至債權人請求給付後
    始得核減之限制。此項核減，法院得以職權為之，亦得由債
    務人訴請法院核減（最高法院79年台上字第1612號判例意旨
    參照）；至於是否相當，即須依一般客觀事實，社會經濟狀
    況及當事人所受損害情形，以為斟酌之標準（最高法院79年
    台上字第1915號判例意旨參照）；約定之違約金是否過高，
    應就債務人若能如期履行債務時，債權人可得享受之一切利
    益為衡量之標準，而非以僅約定1日之違約金額若干為衡量
    之標準（最高法院51年台上字第19號判例意旨參照）；當事
    人約定契約不履行之違約金過高者，法院固得依民法第252
    條以職權減至相當之數額，惟是否相當仍須依一般客觀事實
    、社會經濟狀況及當事人所受損害情形，以為酌定標準，而
    債務已為一部履行者，亦得比照債權人所受利益減少其數額
    （最高法院49年台上字第807號判例意旨參照）。是以約定
    之違約金額過高者，法院得依職權減至相當之數額，為民法
    第252條所明定。而契約當事人約定之違約金是否過高，應
    依一般客觀之事實、社會經濟狀況、當事人實際上所受損害
    及債務人如能如期履行債務時，債權人可享受之一切利益為
    衡量標準，債務已為一部履行者，亦得比照債權人所受利益
    減少其數額，庶符實情而得法理之平。
  (二)離婚協議書第14條約定：「甲方違反上開第2、3、4、7、8
    、9、10、12、13條之約定者，甲方尚應給乙方違約金新臺
    幣伍百萬元，甲方當時經濟狀況無法許可壹次給付時，可協
    議分期分攤。」，被告違反離婚協議書第8條及第12條之約
    定，已如上述，原告自得依離婚協議書第14條之約定，請求
    被告給付違約金。又違約金，有屬於懲罰之性質者，有屬於
    損害賠償約定之性質者，本件兩造係約定被告違反第2、3、
    4、7、8、9、10、12、13條之約定者，應給付原告違約金
    500萬元，該條約定之宗旨在促使被告依約定履行離婚協議
    書之義務，以保障原告於離婚後之對於系爭房地之權利，並
    懲罰被告違反約定，應屬懲罰之性質。而被告自95年4月26
    日與原告離婚後，依離婚協議書第8條之約定，按期清償向
    債權人大眾銀行借款200萬元部分，期間長達4年餘之久，直
    至自98年8月29日起未按期給付貸款，尚積欠本金338,465元
    ，及自98年8月29日起至清償日止，按年息百分之1點55計算
    之利息，暨自98年9月30日起至清償日止，按上開利率百分
    之10計算之違約金。至兩造於離婚後，以被告為借款人、原
    告為保證人，向債權人大眾銀行借款1,323, 108元，尚有本
    金1,239,221元，及自98年8月29日起至清償日止，按年息百
    分之2點57計算之利息，暨自98年9月30日起至清償日止，按
    上開利率百分之10計算之違約金部分，則與離婚協議書第8
    條約定被告應按期清償房屋貸款200萬元債務無關，此部分
    自不在本院酌定違約金是否過高之標準範圍內。又債權人大
    眾銀行以本院98年司促字第37446號支付命令暨確定證明書
    為執行名義，聲請對兩造共有系爭房屋、土地，及兩造對於
    第三人長榮大學之薪資債權強制執行，經本院以99年司執字
    第4219號核發扣押命令，第三人長榮大學自99年2月起依扣
    押命令扣押原告之薪資債權，復經本院核發轉給債權命令，
    另系爭房屋及土地經執行法院鑑價後其價值3,798,471元，
    目前執行程序尚未終結，亦經本院依職權調閱本院99年司執
    字第4219號強制執行事件核閱無誤，又原告已遭強制扣薪
    132,503元，為被告所不爭執，惟另參酌前開強制執行程序
    之執行名義為本院98年司促字第37446號支付命令，而其債
    權額包含二部分，其一為兩造於離婚前共同向大眾銀行借款
    200萬元部分即離婚協議書第8條所指「上開房地向大眾銀行
    設定之貸款200萬元」，其二為兩造於離婚後，以被告為借
    款人、原告為保證人，向大眾銀行借款1,323,108 元部分，
    已如上述，則本院斟酌因被告違反離婚協議書第8條之約定
    ，致原告遭扣薪及房地遭強制執行，僅能以被告未依約按期
    繳納200萬元借款，積欠本金338,465元，及自98年8月29 日
    起至清償日止，按年息百分之1點55計算之利息，暨自98 年
    9月30日起至清償日止，按上開利率百分之10計算之違約金
    ，原告所受損害為衡量標準。復參酌兩造已經離婚，足見其
    情感已經破裂，且被告又已再婚，此有被告戶籍謄本在卷可
    憑，雖系爭房屋仍為兩造共有，惟既約定系爭房屋由原告使
    用，被告如有正當理由，需進入系爭房屋，理應事前通知原
    告，然被告竟未經被告同意，擅自進入系爭房屋多次，且經
    原告於99年1月20日報警處理後，又於99年1月21日未經通知
    原告逕行進入，顯然漠視原告對於系爭房屋之居住使用權，
    本院綜合上開各情，認原告請求違約金200萬元，顯然過高
    ，爰依職權酌減為60萬元，始為適當。
六、末按給付無確定期限者，債務人於債權人得請求給付時，經
    其催告而未為給付，自受催告時起，負遲延責任；其經債權
    人起訴而送達訴狀，或依督促程序送達支付命令，或為其他
    相類之行為者，與催告有同一之效力；遲延之債務，以支付
    金錢為標的者，債權人得請求依法定利率計算之遲延利息；
    應付利息之債務，其利率未經約定，亦無法律可據者，週年
    利率為百分之5；民法第229條第2項、第233條第1項前段及
    第203條定有明文。本件給付違約金之債並無確定給付期限
    ，從而，原告依據離婚協議書契約之法律關係，請求被告給
    付60萬元，及自起訴狀繕本送達翌日即99年2月7日起至清償
    日止，按年息百分之5計算之利息，為有理由，應予准許。
    原告逾此部分所為之請求，為無理由，應予駁回。
七、又法院為終局判決時，應依職權為訴訟費用之裁判，民事訴
    訟法第87條第1項定有明文，參酌同法第91條第1項規定法院
    未於訴訟費用之裁判確定其費用額者，第一審受訴法院於該
    裁判有執行力後，應依聲請以裁定確定之之立法意旨，本院
    自得於本件判決時，一併確定兩造應負擔之訴訟費用額。本
    件訴訟費用確定為20,800元（即第一審裁判費20,800），應
    由被告負擔6,240元，餘14,560元由原告負擔，爰確定如主
    文第3項所示。又原告勝訴部分，爰依原告及被告之聲請，
    分別職權酌定相當擔保金額為假執行及免為假執行之宣告。
    原告敗訴部分，其假執行之聲請失所附麗，併予宣告駁回之
    。
八、據上論結，本件原告之訴為一部有理由、一部無理由，依民
    事訴訟法第79條、第390條第2項、第392條第2項，判決如主
    文。
中    華    民    國    99    年    6     月    21    日
                  民事第二庭    法  官   張桂美
以上正本證明與原本無異。
如不服本判決，應於送達後廿日內，向本院提出上訴狀並表明上
訴理由，如於本判決宣示後送達前提起上訴者，應於判決送達後
廿日內補提上訴理由書（須附繕本）。
中    華    民    國    99    年    6     月    21    日
                                書記官   謝安青

司法院資訊處製作；財團法人民間司法改革基金會備份。
